智慧財產及商業法院民事判決  
109年度民商訴字第28號
原      告  棨泰健康科技股份有限公司

法定代理人  鄒劍寒              
訴訟代理人  李榮唐律師
            陳欣怡律師
複 代理 人  吳啓源律師
被      告  和興國際企業有限公司


            城欣科技股份有限公司


兼  共  同
法定代理人  鄭宇恩       
共      同
訴訟代理人  洪瑄憶律師  
上列當事人間侵害商標權有關財產權爭議等事件，本院於民國11
1年6月15日言詞辯論終結，判決如下：
    主  文
一、原告之訴及假執行之聲請均駁回。
二、訴訟費用由原告負擔。
　　事實及理由
壹、程序方面：
　　按訴狀送達後，原告不得將原訴變更或追加他訴。但請求之
    基礎事實同一；擴張或縮減應受判決事項之聲明；不甚礙被
    告之防禦及訴訟之終結者，不在此限，民事訴訟法第255條
    第1項第2、3、7款定有明文。原告起訴聲明：被告和興國
    際企業有限公司、城欣科技股份有限公司（下稱和興公司、
    城欣公司，統稱被告公司）不得使用相同或近似於「ISOFA
    」、「iSofa及圖」之文字圖樣於按摩器、電器美容儀器、
    腳底按摩器、電子按摩減肥器、電動按摩椅、電動按摩椅墊
    、電動按摩床、搖擺機、氣血循環機、揉捏機、醫療用護具
    、醫療用護腰、束腹帶之商品上，或持有、陳列、販賣、輸
    出或輸入前述商品。被告應於蘋果日報生活版刊登澄清啟
    事。被告公司應連帶給付原告新臺幣（下同）200萬元，及
    自起訴狀繕本送達翌日起至清償日止，按年息百分之5計算
    之利息。原告願供擔保，請准就聲明第三項宣告假執行。
    訴訟進行中，原告追加被告公司法定代理人鄭宇恩為被告、
    變更調整聲明事項（卷二第5頁、第158頁、第201至203頁、
    第351頁、第400頁），最後確定之聲明為：被告不得使用V
    sofa（字母大小寫不拘）或其他相同或近似於附圖所示之「
    ISOFA」、「iSofa及圖」之商標圖樣於註冊商品類別第10類
    （按摩器、電氣美容儀器、腳底按摩器、電子按摩減肥器、
    電動按摩椅、電動按摩椅墊、電動按摩床、搖擺機、氣血循
    環機、揉捏機、醫療用護具、醫療用護腰、束腹帶及醫療器
    具、醫療儀器、按摩器、電子針灸器、物理治療器具、電位
    治療器、醫療用電刺激帶、熱氣治療器具）之商品，及目錄
    等及其他一切網頁、書報、雜誌之廣告文宣或其他媒體之廣
    告，或促銷推廣商品之物品上。㈡被告不得或持有、陳列、
    販賣、輸出或輸入前述商品、廣告及物品。㈢被告應連帶給
    付原告200萬元，及自起訴狀繕本送達翌日起至清償日止，
    按年息百分之5計算之利息。㈣原告願供擔保，請准就前項聲
    明宣告假執行（卷三第263至265頁；卷四第192頁），核符
    上揭規定，予以准許。
貳、實體方面：
一、原告主張：
　㈠原告所有註冊第01596547號「ISOFA」、第01642748 號「iSo
      fa及圖」、第02013524 號「iSofa」、第02013526 號「i
      Sofa愛沙發及圖（一）」商標（如附圖一所示，下稱系爭
      商標1至4，統稱系爭商標）均為著名商標。原告於民國10
      8年3月間發現被告於各網路電商、家樂福及其官網銷售之
      「輝葉Vsofa沙發按摩椅HY-3067A」商品（下稱系爭商品
      ），使用與系爭商標近似之「ＶSOFA」商標（如附圖二所
      示，下稱V商標），原告首創isofa，將sofa詞彙專門指稱
      愛沙發系列按摩椅，並為旗下出品之Fuji富士按摩椅命名
      ，ISOFA之字母組合非習知習見，具高度創意，有先天識
      別性，原告多項結合英文字詞與SOFA命名之系列電動按摩
      椅，與旗下品牌Fuji出品之商品形成一強列印象及連結。
      V商標圖樣由一個單一英文字母加上sofa組成，與系爭商
      標高度近似，且二者使用於相同電動按摩椅商品，消費者
      極有可能誤認二者來自同一來源，或有極高度關聯性存在
      ，被告於系爭商標已成著名商標後數年始使用V商標，有
      攀附動機，難謂出於善意，系爭商標較為消費者熟悉，應
      受較大保護，且二者商品行銷方式及服務提供場所具高度
      重疊性，同時接觸機會較大，引起混淆誤認可能性較高，
      二者商標有產生混淆誤認之虞。
　㈡原告投入大量資源宣傳系爭商標，在國內設置數十家門市及
    專櫃販售系爭商標電動按摩椅商品，藉由知名藝人代言、節
    日加強促銷，更透過電視媒體宣傳行銷，網路亦可見系爭商
    標商品之相關訊息，經濟部智慧財產局（下稱智慧局）於另
    案亦認定系爭商標為著名商標，系爭商標所表彰使用於電動
    按摩椅商品之信譽及品質，已廣為我國相關事業或消費者所
    普遍認知而達著名之程度，亦經智慧局編入西元2014至2019
    年之著名商標名錄，被告為行銷目的使用近似之V商標於同
    一商品，造成消費者就系爭商標與其所表彰之商品來源間之
    關聯性遭受淡化，致有減損識別性及商譽之虞。　
　㈢原告依商標法第68條第3款、第69條第1項、第70條第1款、第
    71條，民法第185條及公司法第23條第2項規定，請求排除侵
    害，並暫以200萬元為請求被告連帶賠償之金額等情。聲明
    求為判決如壹之確定聲明所示。
二、被告答辯：
　㈠和興公司之V商標圖樣加大凸顯第一個字母V，整體圖樣無直
    接具體意涵，具有高度識別性，原告之ISOFA意指我的沙發
    或智能沙發，使用在智能型靠背椅或電動靠背椅之商品，純
    屬商品之品質、功用或相關特性的描述，沒有特殊識別性或
    獨創性，系爭商標2圖樣之沙發椅側面圖示，無法讓消費者
    直接聯想是沙發，智慧局更曾以為是電話筒，欠缺特殊識別
    性，二者商標明顯不同，現行諸多註冊商標以不同的單一字
    母為首，結合使用相同英文詞彙為圖樣，且V商標已於109年
    5月5日取得商標註冊，智慧局已明確認定二者商標不近似，
    況V商標多與著名商標「輝葉」或「輝葉HUEI YEH及圖」併
    排或共同使用，相關消費者非常熟悉被告商標與其所表彰之
    商品，況系爭商品銷售單價較高，消費者選購時會施以較高
    注意，不致與系爭商標發生混淆誤認。
　㈡系爭商標絕非著名商標，甲證20商標與系爭商標迥異，智慧
    局公告近5年之著名商標並無系爭商標1、2，甲證2純係個案
    認定，且於異議程序中僅聽取原告單方陳述而為率斷，不得
    拘束法院。系爭商標之ISOFA未經設計，SOFA又為相關按摩
    椅業者通用，無論是「沙發」或「SOFA」均不具識別性，且
    甲證2中第H01070069號評定卷所附資料，多係使用「愛沙發
    」、「型號及愛沙發」方式呈現於商品上，無法認定為系爭
    商標1、2之使用而為著名商標，以isofa為關鍵字搜尋結果
    亦非原告商品，難認系爭商標已達著名程度。又V商標與系
    爭商標不近似，兩造於相似按摩椅商品分別以「Vsofa沙發
    按摩椅」、「型號及愛沙發」呈現，被告相關廣告文宣搭配
    「輝葉」商標使用，消費者亦能透過代言人產生聯想以區辨
    商品來源，不會造成消費者混淆誤認。另案臺灣高雄地方法
    院108年度自字第19號刑事判決亦認二者商標不構成近似，
    原告主張無理由。
　㈢聲明：駁回原告之訴及假執行之聲請；被告願供擔保，請准
    予宣告免為假執行。
三、本件爭點（卷三第257頁、卷四第192頁）：
　㈠原告依商標法第68條第3款、第69條第1項、第70條第1款規
    定，請求被告排除、防止侵害如聲明第1、2項所示，有無理
    由？
  ㈡原告依商標法第69條第3項、第71條、民法第185條及公司法
    第23條第2項規定，請求被告損害賠償如訴之聲明第3項所示
    ，有無理由？如有理由，金額若干為適當？ 
四、本院得心證理由：　　
　㈠原告主張其為系爭商標商標權人，被告公司之系爭商品使用V
    商標等情，業據提出甲證1、甲證1-1、甲證2、甲證3、甲證
    14、甲證16至18、甲證30、甲證31、甲證36、甲證45為證，
    被告並不爭執，堪信為真。
　㈡原告主張系爭商標為著名商標，V商標近似系爭商標，二者商
    標均使用於按摩椅等商品，有致相關消費者混淆誤認且減損
    系爭商標之識別性或信譽之虞等情，為被告否認，並以前揭
    情詞置辯。分述如下：
　⒈商標法第68條第3款規定：未經商標權人同意，為行銷目的而
    有下列情形之一，為侵害商標權：……三、於同一或類似之商
    品或服務，使用近似於註冊商標之商標，有致相關消費者混
    淆誤認之虞者。所謂「有致相關消費者混淆誤認之虞」，係
    指二商標因相同或構成近似，致使同一或類似商品或服務之
    相關消費者誤認二商標為同一商標，或雖不致誤認二商標為
    同一商標，但極有可能誤認二商標之商品為同一來源之系列
    商品，或誤認二商標之使用人間存在關係企業、授權關係、
    加盟關係或其他類似關係而言。經查：
　⑴系爭商標如附圖一所示，均有大寫或小寫之英文字母「isofa
    」，系爭商標2、4於英文字母左側有按摩椅側面造型圖，系
    爭商標4於英文字母右側併列有未經設計之中文「愛沙發」
    。V商標如附圖二所示由大寫英文字母VSOFA組成，其中字首
    V大於其後之SOFA較為突出。二者商標唱呼之際，英文字首
    之「I」、「V」較引人注意。雖二者商標均有英文SOFA（沙
    發），然SOFA（沙發）為國人習知習見之英文單字，使用於
    按摩器、按摩椅商品，消費者容易視為商品之描述性說明，
    二者商標整體給予消費者印象較深者，系爭商標在於「I」
    或「i」之英文字首及按摩椅側面造型圖沙發設計圖，V商標
    則在英文字首「V」，而「isofa/ISOFA」予人本我、科技、
    智慧沙發之意象，「VSOFA」給人寶貴、勝利、活力沙發的
    聯想。是以，二者商標在外觀、讀音及觀念上容有差異，近
    似程度不高。
　⑵V商標使用於按摩椅之系爭商品，與系爭商標如附圖一所示指
    定商品間屬同一或高度類似。又V商標與所使用之系爭商品
    、系爭商標與指定使用之商品間均無直接關聯，相關消費者
    會直接將二者商標視為指示及區別商品來源之標識，均有相
    當識別性。
　⑶系爭商標之使用情形，本院依原告聲請調取甲證2、甲證20之
    相關資料（卷二第541頁、卷三第393頁），相關銷售頁面上
    多為「FUJI按摩椅及圖」商標、「愛沙發」商標（商標圖樣
    分見卷二第93頁、第53頁）及系爭商標4，系爭商標1至3使
    用情形較少，系爭商標大多與「FUJI富士」字樣併同呈現，
    且依甲證8及乙證36所示原告系爭商標4曾經智慧局認為著名
    商標。而V商標之使用情形，依甲證3、乙證29至33所示，亦
    多與「輝葉」商標、「輝葉HUEI YEH按摩椅專家及圖」商標
    、「輝葉HUEI YEH及圖」商標（商標圖樣分見卷一第303頁
    、第299頁、第307頁）併同使用，且依乙證10至28資料可知
    被告公司之按摩椅商品長期於各大通路、媒體及廣告使用「
    輝葉」、「輝葉HUEI YEH按摩椅專家及圖」、「輝葉HUEI Y
    EH及圖」等商標。綜觀前揭資料，兩造按摩椅品牌及商標均
    經各自行銷推廣，二者商標之使用均與自身公司品牌及所屬
    商標緊密連結，再徵以二者商標使用之按摩椅商品銷售單價
    不低，相關消費者會施以較高注意，堪認二者商標均為相關
    消費者所知悉，二者商標商品在市場併存之事實已為相關消
    費者所認識，足以區辨二者商標為不同來源。原告提出甲證
    45誤認商標來源之通函為公司內部資料，實際情況不明，尚
    難逕予採為不利被告之認定。
　⑷基上，衡酌二者商標指定商品間屬同一或高度類似，惟二者
    商標圖樣均具有相當識別性，近似程度不高，且二者商標均
    為相關消費者所知悉，客觀上V商標當無使相關消費者誤認
    其商品與系爭商標之商品為同一來源之系列商品，或誤認其
    使用人間存在關係企業、授權關係、加盟關係或其他類似關
    係，而產生混淆誤認之虞。原告依前揭商標法第68條第3款
    規定所為侵害商標權之主張，並非有據。
　⒉商標法第70條第1款規定：未得商標權人同意，有下列情形之
    一，視為侵害商標權：一、明知為他人著名之註冊商標，而
    使用相同或近似之商標，有致減損該商標之識別性或信譽之
    虞者。經查：
　⑴原告主張系爭商標均為著名商標，提出甲證2、甲證8、甲證1
    9至25、甲證26至29、甲證38、甲證39、甲證47至51為證，
    此為被告否認，辯稱：針對甲證20部分，該案據爭商標並非
    系爭商標乙情有乙證34、35商標資料可參，而依乙證36所示
    著名之商標為「愛沙發」商標及系爭商標4，乙證53所示原
    告提供之使用資料中並非單獨以isofa為廣告宣傳，而是以
    「FUJI」為主要行銷商標；甲證2部分，乙證48（之1）所示
    甲證2第H01070069號評定卷節錄使用資料為「愛沙發」商標
    及「型號及愛沙發」，並非系爭商標1、2等情。
　⑵本件依甲證8及乙證36所示，原告之系爭商標4及「愛沙發」
    商標經智慧局認為著名商標，原告就系爭商標1至3雖以甲證
    2所示評定書、甲證2及甲證20所提出之資料主張為著名商標
    ，然經本院調閱甲證2及甲證20卷宗，原告提供之使用資料
    中相關銷售頁面上多為「FUJI按摩椅及圖」商標、「愛沙發
    」商標及系爭商標4，系爭商標1至3使用情形較少，且系爭
    商標大多與「FUJI富士」字樣併同呈現等情，已如前述，原
    告提供之使用資料可否逕認系爭商標1至3為著名商標，核非
    無疑。而系爭商標與V商標近似程度不高，相關消費者對二
    者商標有所認識，可區辨二者商標為不同來源等情，亦如前
    述，自難認被告使用V商標於系爭商品有致減損系爭商標之
    識別性或信譽之虞，原告依前揭商標法第70條第1款規定主
    張被告使用V商標視為侵害商標權云云，並不可採。
　㈢原告依商標法第68條第3款、第70條第1款規定主張被告侵害
    商標權等情不可採，原告爭點㈠、㈡所示請求被告排除、防止
    侵害及連帶賠償損害，即無理由。　
五、綜上所述，原告主張被告使用V商標於系爭商品侵害系爭商
    標之商標權等情不可採，原告依商標法第68條第3款、第69
    條第1、3項、第70條第1款、第71條、民法第185條及公司法
    第23條第2項規定，請求判決如訴之聲明所示，為無理由，
    應予駁回。又原告之訴既經駁回，其假執行之聲請亦失所依
    據，應併予駁回。　　　　　　
六、本件事證已臻明確，兩造其餘主張陳述、攻擊防禦方法及所
    提之證據，經本院斟酌後，認與判決結果不生影響，均毋庸
    再予論述，附此敘明。
七、結論：本件原告之訴為無理由，依智慧財產案件審理法第1
    條、民事訴訟法第78條規定，判決如主文。
中　　華　　民　　國　　111 　年　　6 　　月　　30　　日
　　                      智慧財產第一庭
　　                              法  官　陳端宜
以上正本係照原本作成。
如對本判決上訴，須於判決送達後20日內向本院提出上訴狀。 
如委任律師提起上訴者，應一併繳納上訴審裁判費。
中　　華　　民　　國　　111 　年　　6 　　月　　30　　日
　　　　　　　　　　　　　　　    書記官　吳祉瑩